臺灣臺中地方法院刑事判決　　　　　　 100年度訴字第2555號
公　訴　人　臺灣臺中地方法院檢察署檢察官
被　　　告　劉帥君
上列被告因違反毒品危害防制條例案件，經檢察官提起公訴（
100 年度毒偵字第2209號），被告於本院準備程序中就被訴犯罪
事實為有罪之陳述，經本院告知簡式審判程序意旨，並聽取當事
人之意見，經合議庭評議後裁定由受命法官獨任改行簡式審判程
序審理，判決如下：
    主    文
劉帥君施用第一級毒品，累犯，處有期徒刑拾壹月；扣案之第一
級毒品海洛因壹小包（驗餘淨重零點零玖零伍公克）沒收銷燬之
。又施用第二級毒品，累犯，處有期徒刑陸月；扣案之小酒瓶吸
食器壹個沒收。應執行有期徒刑壹年貳月；扣案之第一級毒品海
洛因壹小包（驗餘淨重零點零玖零伍公克）沒收銷燬之，扣案之
小酒瓶吸食器壹個沒收。
    犯罪事實
一、劉帥君（原名劉莉婷）前因施用毒品案件，經法院裁定送觀
    察勒戒結果，認無繼續施用毒品之傾向，於民國90年7 月24
    日執行觀察勒戒完畢釋放後5 年內，再因施用毒品案件，於
    94 年1月11日經本院以94年度中簡字第35號判處有期徒刑3
    月，同年1 月31日確定，已於同年3 月14日易科罰金執行完
    畢。其另因偽造文書、詐欺案件，於98年12月25日經臺灣桃
    園地方法院以98年度審訴字第2346號判決分處有期徒刑4 月
    、3 月，定應執行有期徒刑5 月，於99年1 月25日確定後，
    於99年7 月26日易科罰金執行完畢。詎劉莉婷猶不知戒絕毒
    品，復分別基於施用第一級毒品海洛因及第二級毒品甲基安
    非他命之犯意，先於100 年6 月28日凌晨4 時許，在臺中市
    西屯區○○○路○ 段120 之52號15樓之3 租屋處，以將海洛
    因毒品摻入香菸內點燃吸食方式，施用第一級毒品海洛因1
    次後，隔約1 、2 小時，另以將甲基安非他命毒品置於吸食
    器內，以火燒烤吸食煙霧方式，施用第二級毒品甲基安非他
    命1 次。嗣於100 年6 月28日11時18分許，在上址為警查獲
    ，並扣得其所有供施用毒品甲基安非他命使用之小酒瓶吸食
    器1 個、第一級毒品海洛因1 小包（驗餘淨重0.0905公克）
    。
二、案經臺中市政府警察局烏日分局報告臺灣臺中地方法院檢察
    署檢察官偵查起訴。
    理    由
壹、程序方面
一、按除被告所犯為死刑、無期徒刑、最輕本刑為3年以上有期
    徒刑之罪或高等法院管轄第一審案件者外，於第一次審判期
    日前之準備程序進行中，被告先就被訴事實為有罪之陳述時
    ，審判長得告知被告簡式審判程序之旨，並聽取當事人、代
    理人、辯護人及輔佐人之意見後，裁定進行簡式審判程序，
    刑事訴訟法第273 條之1 第1 項定有明文。查被告劉帥君被
    訴施用毒品案件，非前開不得進行簡式審判程序之案件，經
    被告於準備程序時就被訴之事實為有罪之陳述，且經本院告
    知被告簡式審判程序之旨，聽取被告及檢察官之意見後，爰
    依上揭規定裁定改依簡式審判程序審判之，先予敘明。
二、又簡式審判程序之證據調查，不受刑事訴訟法第159條第1項
    規定之限制，參諸刑事訴訟法第273條之2規定甚明。因此有
    關傳聞證據之證據能力限制規定無庸予以適用，且本案各項
    證據均無非法取得之情形，故本案以下所引證據，自均得作
    為認定事實之證據，合先說明。
貳、實體方面
一、上開犯罪事實，業經被告劉莉婷於本院審理時坦認不諱，而
    被告於100 年6 月28日為警查獲後所採取之尿液，經送請詮
    昕科技股份有限公司檢驗結果，呈嗎啡、可待因（毒品海洛
    因之代謝物）與安非他命、甲基安非他命陽性反應一情，有
    該公司出具之濫用藥物尿液檢驗報告1 份附卷可稽（見偵查
    卷第17頁）。另被告於同日為警查獲時所扣得之白色粉末1
    包，經鑑驗後確實含有毒品海洛因成分（驗餘淨重0.0905公
    克）一節，則有行政院衛生署草屯療養院100 年7 月1 日草
    療鑑字第1000600195號鑑定書1 份附卷可參（見偵查卷第23
    頁）。此外，復有被告所有，供其吸食毒品甲基安非他命所
    用之小酒瓶吸食器1 個扣案，及照片5 張（見警卷第37至39
    頁）、臺中市政府警察局烏日分局100 年10月11日中市警烏
    分偵字第1000025042號函1 份（見本院卷第20至21頁）附卷
    足資佐證，足見被告上開自白，確與客觀事實相符，堪予採
    認。
二、按92年7 月9 日新修正之毒品危害防制條例就施用毒品者，
    祇於「初犯」及「五年後再犯」2 種情形，有其追訴條件之
    限制，即須於初犯經觀察、勒戒或強制戒治釋放後，5 年內
    均無施用毒品之行為，始能認其前所實施之觀察、勒戒或強
    制戒治已足遮斷毒癮，而得於5 年後再犯時，再予適用初犯
    之規定，重行觀察、勒戒等程序。倘5 年內已經再犯，被依
    法追訴處罰，縱其第3 次（或第3 次以上）施用毒品之時間
    在初犯釋放5 年以後，即與「5 年後再犯」之情形有別，且
    因已於「5 年內再犯」，顯見其再犯率甚高，原實施觀察、
    勒戒或強制戒治，已無法收其實效，而無5 年戒斷期之存在
    ，自無再經觀察、勒戒及強制戒治之必要，應由檢察官逕行
    起訴，始符新法修正之本旨，最高法院95年度第7 次刑事庭
    會議決議可資參照。查被告本次施用毒品犯行，距前次觀察
    勒戒執行完畢雖已逾5 年，惟被告於90年7 月24日執行觀察
    勒戒完畢釋放後5 年內，再因施用毒品案件，於94年1 月11
    日經本院以94年度中簡字第35號判處有期徒刑3 月，同年1
    月31日確定，已於同年3 月14日易科罰金執行完畢，有臺灣
    高等法院被告前案紀錄表附卷可稽。顯見其並非於觀察、勒
    戒執行完畢後5 年內均無任何施用毒品之犯行，揆諸前開說
    明，被告所為本件施用海洛因及甲基安非他命之犯行，即無
    「初犯」規定之適用，自毋須再重新施予觀察勒戒之處遇程
    序，而應直接訴追處罰。本案事證明確，被告上開施用毒品
    犯行洵堪認定，應予依法論科。
三、論罪科刑
（一）按最高法院歷年來針對罪數問題乃建立所謂「吸收犯」之
      理論，其類型非專以高度行為吸收低度行為一類為限，而
      係包括全部行為吸收部分（階段）行為等（最高法院93年
      度臺上字第6502號判決參照）。又所謂高度行為吸收低度
      行為，乃係基於法益侵害之觀點，認為當高度行為之不法
      內涵足以涵蓋低度行為時，方得論以吸收犯。九十八年五
      月二十日修正之毒品危害防制條例既將同屬持有毒品行為
      之處罰依數量多寡而分別以觀，顯見立法乃係有意以持有
      毒品數量作為評價持有毒品行為不法內涵高低之標準，並
      據此修訂持有毒品罪之法定刑，俾使有所區隔。因此吾人
      應可推知當行為人持有毒品數量達法定標準以上者，由於
      此舉相較於僅持有少量毒品之不法內涵較高、法定刑亦隨
      之顯著提升，縱令行為人係為供個人施用而一次購入，由
      於該等行為不法內涵非原本施用毒品行為所得涵蓋，自不
      得拘泥於以往施用行為吸收持有行為之既定見解，應本諸
      行為不法內涵高低行為判斷標準，改認持有法定數量以上
      毒品之行為屬高度行為，而得吸收施用毒品行為，或逕認
      施用毒品之輕行為，當為持有超過法定數量毒品之重行為
      所吸收，方屬允當，至於持有第一、二級毒品分別未達法
      定數量之情形，毒品危害防制條例第十一條第一、二項既
      另有處罰規定，與持有第一、二級毒品分別達法定數量以
      上即屬不同犯罪，則持有第一、二級毒品分別未達法定數
      量，並有施用犯行，仍由施用行為吸收持有之低度行為，
      兩者並無扞格之處（臺灣高等法院暨所屬法院98年法律座
      談會刑事類提案第15號參照）。是本件被告持有第一級毒
      品海洛因進而施用之行為，因被告於100 年6 月28日為警
      查獲持有第一級毒品海洛因數量淨重僅為0.0905公克，顯
      未達毒品危害防制條例第十一條第三項所定之持有第一級
      毒品純質淨重十公克以上，故核被告施用海洛因之行為，
      係犯毒品危害防制條例第10條第1 項之施用第一級毒品罪
      ，其施用甲基安非他命之行為，係犯毒品危害防制條例第
      10 條 第2 項之施用第二級毒品罪。
（二）被告各因施用而分別持有第一、二級毒品之低度行為，分
      別為其各次施用第一、二級毒品之高度行為所吸收，均不
      另論罪。
（三）另被告有前開犯罪事實欄所載經有期徒刑宣告及執行完畢
      之情形，此有臺灣高等法院被告前案紀錄表可查，被告於
      有期徒刑執行完畢後，5 年以內再犯本件皆為有期徒刑以
      上之2 罪，均構成累犯，咸應依刑法第47條第1 項之規定
      予以加重其刑。
（四）被告所犯施用第一級毒品與第二級毒品之2 罪行間，其犯
      意各別，行為互殊，自應予分論併罰之。
（五）爰審酌被告之素行，其明知海洛因及甲基安非他命分別係
      毒品毒品危害防制條例所管制之第一級、第二級毒品，對
      個人身心健康戕害甚鉅，竟仍一再非法施用海洛因及甲基
      安非他命，惟念及被告持有毒品之數量尚非至鉅，其犯後
      坦承犯行，且供述其毒品來源為綽號「小仔」之成年男子
      ，並提供「小仔」持用之門號0000-000000 號供追查（經
      查詢結果，尚未因被告之供述而查獲其毒品來源一節，有
      臺灣臺中地方法院檢察署100 年10月7 日中檢輝良100 毒
      偵2209字第126023號函1 份附本院卷第17頁可稽，致無毒
      品危害防制條例第17條第1 項規定之適用，附此敘明），
      顯見其尚有悔意之犯罪後態度等一切情狀，分別量處如主
      文所示之刑，並定其應執行之刑，以資儆懲。
（六）扣案之第一級毒品海洛因1 包( 驗餘淨0.0905公克) 經送
      行政院衛生署草屯療養院鑑定，結果含有第一級毒品海洛
      因成分，已如前述，爰依毒品危害防制條例第18條第1 項
      前段規定，沒收銷燬之（盛裝上開毒品之包裝袋，以現今
      所採行之鑑驗方式，包裝袋仍會殘留微量毒品而無法將之
      完全析離，應視為毒品之一部分），而上開海洛因經檢驗
      而耗損部分，既已滅失，自無庸再為沒收銷燬之諭知。又
      扣案之小酒瓶吸食器1 個，係被告所有且供施用毒品甲基
      安非他命所用之物，業據被告供承在卷，爰併依刑法第38
      條第1 項第2 款規定，宣告沒收。至扣案之電子磅秤1 臺
      雖係被告所有，然並無證據證明係供本案施用第一、二級
      毒品使用之物；另扣案之吸食器2 個、第一級毒品海洛因
      1 包（驗餘淨重0.1862公克）則係案外人劉俊義所有之物
      ，與被告無涉，故均不予宣告沒收。
據上論斷，應依刑事訴訟法第273 條之1 第1 項、第299 條第1
項前段，毒品危害防制條例第10條第1 項、第2 項、18條第1項
前段，刑法第11條、第47條第1 項、第51條第5 款、第38條第1
項第2 款，判決如主文。
本案經檢察官黃智炫到庭執行職務。
中    華    民    國  100     年    11    月    15    日
                    刑事第十二庭  法  官  莊秋燕
以上正本證明與原本無異。
如不服本判決應於收受判決後10日內向本院提出上訴書狀，並應
敘述具體理由；其未敘述上訴理由者，應於上訴期間屆滿後20日
內向本院補提理由書（均須按他造當事人之人數附繕本）「切勿
逕送上級法院」。
                                  書記官  楊賀傑
中    華    民    國   100    年    11    月    15    日